臺灣新竹地方法院民事小額判決
111年度竹北小字第102號
原      告  富邦產物保險股份有限公司

法定代理人  羅建明  
訴訟代理人  朱純伶  


被      告  楊彭金菊
上列當事人間損害賠償事件，本院於民國111年3月15日辯論終結
，判決如下：
    主      文
被告應給付原告新臺幣貳萬壹仟零參拾陸元，及自民國一一一年
二月十七日起至清償日止，按週年利率百分之五計算之利息。
原告其餘之訴駁回。
訴訟費用新臺幣壹仟元，由被告負擔新臺幣柒佰元，餘由原告負
擔。
本判決第一項得假執行；但被告如以新臺幣貳萬壹仟零參拾陸元
為原告預供擔保，得免為假執行。
    事實及理由
壹、程序方面：
    按訴狀送達後，原告不得將原訴變更或追加他訴，但擴張或
    減縮應受判決事項之聲明者，不在此限，民事訴訟法第255
    條第1項第3款定有明文。查本件原告起訴時原聲明請求被告
    應給付原告新臺幣（下同）34,745元，及自起訴狀繕本送達
    翌日起至清償日止，按年息百分之5計算之利息。嗣於訴訟
    進行中變更請求金額為30,052元，及自起訴狀繕本送達翌日
    起至清償日止，按年息百分之5計算之利息（見本院卷第57
    、63頁）。核屬減縮應受判決事項之聲明，與上開規定相符
    ，自應准許。
貳、實體方面：
一、原告主張：原告承保訴外人薛心柔所有之車牌號碼000-0000
    號自用小客車（下稱系爭車輛）之車體損失險。訴外人薛心
    柔於民國109年9月2日8時11分許，駕駛系爭車輛行經新竹縣
    ○○市○○街000號前時，因被告駕駛車牌號碼0000-00號自用小
    客車未保持行車安全間隔致擦撞系爭車輛，造成系爭車輛受
    損。經送廠修復後，原告依約賠付車體修復費用34,745元（
    其中零件13,873元、工資20,872元），並依保險法第53條第
    1項規定取得代位求償權。本件事故肇事責任應由被告負擔7
    成，上開零件費用予以折舊後，爰聲明請求被告給付原告30
    ,052元，及自起訴狀繕本送達翌日起至清償日止，按年息百
    分之5計算之利息。　
二、被告則以：本件車禍係原告保戶所駕駛之系爭車輛來擦撞被
    告車輛，被告僅須負擔2成責任等語，並答辯聲明：原告之
    訴駁回，訴訟費用由原告負擔。如受不利益判決，願供擔保
    免為假執行。
三、得心證之理由：
（一）原告主張之上開事實，業經提出行車執照、駕駛執照、新
      竹縣政府警察局道路交通事故當事人登記聯單、道路交通
      事故現場圖、初步分析研判表、汽車險理賠申請書、車損
      照片、估價單、統一發票等件為證。且經本院依職權向新
      竹縣政府警察局竹北分局函調本件事故之道路交通事故現
      場圖、A3類道路交通事故調查報告表、照片黏貼紀錄表及
      行車紀錄器光碟在卷可憑，核屬相符。　　
（二）按汽車行駛時，駕駛人應注意車前狀況及兩車並行之間隔
      ，並隨時採取必要之安全措施，道路交通安全規則第94條
      第3項定有明文。行車分向線，用以劃分路面成雙向車道
      ，指示車輛駕駛人靠右行車，分向行駛，道路交通標誌標
      線號誌設置規則第181條第1項亦有明文。經查，被告於事
      故後警詢時陳稱：「當時駕駛自小客車行駛於四維街東往
      西方向直行，至肇事地點，我已快過去了，但對向自小客
      車一直向我這邊靠近，所以對方自小客車左側車身與我自
      小客車左後車身發生擦撞」等語；訴外人薛心柔於警詢時
      則稱：「當時駕駛自小客車行駛於四維街西往東方向直行
      ，至肇事地點，對向車道一自小客車行駛於四維街東往西
      方向直行，對方跨越行車分向線，其自小客車左後車身與
      我自小客車左側車身發生擦撞」等語，有卷附A3類道路交
      通事故調查報告表可稽（見本院卷第41、43頁）；再依訴
      外人薛心柔於警詢時提供之系爭車輛行車紀錄器影像檔顯
      示，雙向兩車道之兩側路邊均有車輛停放，被告所駕駛車
      輛自對向駛近，起先約有4分之3車身跨越行車分向線，嗣
      兩車逐漸逼近，仍可見被告車輛約有4分之1車身跨越行車
      分向線，後兩車交會，兩車均向自己右側偏駛，被告車輛
      經過系爭車輛後，系爭車輛停止等情，業經本院查看系爭
      車輛行車紀錄器影像光碟無訛，並有影像擷取畫面附卷為
      憑（見本院卷第67-69頁），由上開肇事過程可知，被告
      駕駛車輛自對向駛近，直至兩車交會前，被告車輛均係跨
      越行車分向線行駛，接近兩車交會處，被告車輛車頭固向
      右偏駛，惟車尾仍有部分跨越行車分向線，並未完全靠右
      行車，亦疏未注意車前狀況及兩車並行之間隔；而訴外人
      薛心柔駕駛系爭車輛雖行駛於車道內，應可注意前方來車
      狀況，並隨時採取必要之安全措施，詎雙方均疏未注意及
      此，致兩車發生擦撞，造成系爭車輛受損，被告與訴外人
      薛心柔對於本件車禍肇事均有過失，足堪認定。且系爭車
      輛之損害與被告之過失行為間，有相當因果關係。本院斟
      酌上開肇事情節，依肇事雙方原因力之強弱與過失之輕重
      ，認定被告為肇事主因，訴外人薛心柔則為肇事次因，本
      件車禍之發生及對所造成損害之結果，被告與訴外人薛心
      柔分別應負擔70%、30%之過失責任。
（三）次按被保險人因保險人應負保險責任之損失發生，而對於
      第三人有損失賠償請求權者，保險人得於給付賠償金額後
      ，代位行使被保險人對於第三人之請求權，保險法第53條
      第1項亦有規定。查本件事故之發生確係被告之過失行為
      所致，已如前述，則被保險人就系爭車輛因本件被告肇事
      所生之損害，本得基於侵權行為法律關係向被告請求賠償
      ，原告既依保險契約理賠，則原告主張依保險代位之法律
      關係求償，自屬有據。　　　　　
（四）再按因故意或過失不法侵害他人之權利者，負損害賠償責
      任；又汽車、機車或其他非依軌道行駛之動力車輛，在使
      用中加損害於他人者，駕駛人應賠償因此所生之損害；不
      法毀損他人之物者，被害人得請求賠償其物因毀損所減少
      之價值，民法第184條第1項前段、第191條之2、第196條
      分別定有明文。又物被毀損時，被害人除得依據民法第19
      6條請求賠償外，並不排除民法第213條至第215條之適用
      ，依民法第196條請求賠償物被毀損所減少之價額，得以
      修復費用為估定之標準，但以必要者為限（例如：修理材
      料以新品換舊品，應予折舊），亦有最高法院77年度第9
      次民事庭會議決議、同院73年度台上字第1574號判決可資
      參照。被告因前開過失肇致本件車禍，並致原告所承保之
      系爭車輛受有損害等情，已如前述，被告自應就原告所承
      保車輛之損害負賠償責任。本件原告所承保之系爭車輛因
      本件車禍受損，計須支付修理費用零件13,873元、工資20
      ,872元，共計34,745元，業經原告提出估價單、統一發票
      等件為證，經核上開估價單所列各修復項目與前開汽車受
      損之情形相符，堪認確屬修復系爭車輛所必要，而各項費
      用亦尚稱合理，則原告此部分主張即堪採信。惟系爭車輛
      係於108年10月出廠，有行車執照可憑（見本院卷第13頁
      ），依營利事業所得稅查核準則第95條第6款規定「固定
      資產提列折舊採用平均法、定率遞減法或年數合計法者，
      以一年為計算單位；其使用期間未滿一年者，按實際使用
      之月數相當於全年之比例計算之；不滿一月者，以月計」
      ，至本件事故發生時（即109年9月2日）已使用11月，依
      前揭說明，其以新品取代舊品間之差價應予折舊扣除。是
      故關於原告所承保之系爭車輛因毀損所減少之價額，既得
      以必要之修復費用為估定之標準，依原告所提估價單之記
      載，更新零件費用合計為13,873元，本院依固定資產耐用
      年數表及固定資產折舊率表，採定率遞減法計算其折舊，
      即自用小客車耐用年數5年，每年折舊率千分之369，是扣
      除折舊金額後，被告所應賠償之零件費用為9,180元（計
      算方式如附表），再加上前開工資20,872元因無折舊之問
      題，且該部分之支出係屬修復系爭車輛所必要之費用，準
      此，本件系爭車輛之所有人本得請求被告賠償其所受損害
      之金額即系爭車輛之必要修復費用合計為30,052元（計算
      式：9,180＋20,872＝30,052）。　　　
（五）第按損害之發生或擴大，被害人與有過失者，法院得減輕
      賠償金額，或免除之，民法第217條第1項定有明文；此項
      基於過失相抵之責任減輕或免除，非僅視為抗辯之一種，
      亦可使請求權全部或一部為之消滅，法院對於賠償金額減
      至何程度，抑為完全免除，雖有裁量之自由，但應斟酌雙
      方原因力之強弱與過失之輕重以定之，此有最高法院96年
      台上字第2902號判決要旨可供參照。查本件車禍肇事因素
      ，訴外人薛心柔應負擔30%之肇事責任，其就損害之發生
      ，與有過失，依雙方同有過失之情形及過失比例，減輕被
      告賠償額30%，則被告應負之賠償金額為21,036元（30,05
      2元×70%，元以下四捨五入），故原告所得代位被保險人
      向被告請求之損害額為21,036元。　　　
（六）末按給付無確定期限者，債務人於債權人得請求給付時，
      經其催告而未為給付，自受催告時起，負遲延責任，其經
      債權人起訴而送達訴狀，或依督促程序送達支付命令，或
      為其他相類之行為者，與催告有同一之效力，遲延之債務
      ，以支付金錢為標的者，債權人得請求依法定利率計算之
      遲延利息，應付利息之債務其利率未經約定，亦無法律可
      據者，週年利率為百分之5，民法第229第2項、第233條第
      1項前段、第203條分別有明文規定。本件係以支付金錢為
      標的，代位行使侵權行為損害賠償之債，自屬無確定期限
      者，從而，原告依保險代位及侵權行為損害賠償之法律關
      係，訴請被告給付21,036元及自起訴狀繕本送達翌日即11
      1年2月17日起至清償日止，按週年利率百分之5計算之利
      息，為有理由，應予准許，逾上開範圍之請求，則屬無據
      ，應予駁回。
四、本件事證已臻明確，兩造其餘攻擊防禦方法及舉證，核與本
    件判決結果無影響，爰不另予一一論述，併此敘明。
五、本件係為被告部分敗訴之小額訴訟判決，就被告敗訴部分應
    依職權宣告假執行；被告陳明願供擔保，聲請宣告免為假執
    行宣告，合於法律規定，爰酌定相當之擔保金額宣告之；並
    於判決時確定兩造應負擔之訴訟費用額如主文第3項所示之
    金額。
六、訴訟費用負擔之依據：民事訴訟法第79條。
中　　華　　民　　國　　111 　年　　3 　　月　　31　　日
                  竹北簡易庭  法  官  傅伊君
以上正本係照原本作成。　　　　　　　　　
如不服本判決，須以違背法令為理由，於判決送達後20日內向本庭提出上訴狀（應按他造當事人之人數附繕本）；如委任律師提起上訴者，應一併繳納上訴審裁判費。　　　　　　　　　　　
中　　華　　民　　國　　111 　年　　3 　　月　　31　　日
                              書記官  李勻淨
附表
-----
折舊時間           金額
第1年折舊值        13,873×0.369×(11/12)=4,693
第1年折舊後價值    13,873-4,693=9,180